【裁判字號】    98,易,4049
【裁判日期】    990406
【裁判案由】    詐欺
【裁判全文】
臺灣臺中地方法院刑事判決              98年度易字第4049號
公  訴  人  臺灣臺中地方法院檢察署檢察官
被      告  甲○○
上列被告因詐欺案件，經檢察官提起公訴（98年度偵字第27042
號），本院判決如下：
    主    文
甲○○幫助意圖為自己不法之所有，以詐術使人將本人之物交付
，處有期徒刑伍月，如易科罰金，以新臺幣壹仟元折算壹日。緩
刑年。
    犯罪事實
一、甲○○依一般社會生活之通常經驗，應可知悉一般人均可自
    行申請金融帳戶使用，如非意圖供犯罪使用，無收取他人金
    融帳戶之必要，並可預見提供金融帳戶供人使用，可能幫助
    他人作為詐欺被害人匯款之用，藉以遂行詐欺取財犯行，並
    逃避檢警人員之追緝，竟仍基於幫助他人詐欺取財之不確定
    犯意，於不詳時、地，將申設之中國信託商業銀行豐原分行
    帳戶（帳號：000000000000號）之提款卡連同密碼，交與真
    實姓名年籍不詳之成年人使用，幫助該人所屬之詐欺集團成
    員從事詐欺取財之犯行。而該詐欺集團成員取得上開帳戶資
    料後，即基於詐欺取財之犯意，於民國98年6 月15日18時許
    ，撥打電話向丙○○詐稱其於MOMO購物臺購物之扣款有誤為
    由，須至自動櫃員機操作，致丙○○陷於錯誤，先後於同日
    19時32分、19時34分許，依詐欺集團成員指示操作自動櫃員
    機，而分別將新臺幣（下同）3 萬元、3 萬元匯入上開甲○
    ○帳戶。嗣因丙○○發覺受騙，報警查獲上情。
二、案經桃園縣政府警察局蘆竹分局報告臺灣桃園地方法院檢察
    署檢察官偵辦後呈請臺灣高等法院檢察署檢察長核轉臺灣臺
    中地方法院檢察署檢察官偵查起訴。
    理    由
壹、證據能力方面：
    按被告以外之人 (包括證人、鑑定人、告訴人、被害人及共
    同被告等)於審判外之陳述雖不符刑事訴訟法第159條之1至
    之4等4條之規定，而經當事人於審判程序同意作為證據，法
    院審酌該言詞陳述或書面陳述作成時之情況，認為適當者，
    亦得為證據；當事人、代理人或辯護人於法院調查證據時，
    知有刑事訴訟法第159條第1項不得為證據之情形，而未於言
    詞辯論終結前聲明異議者，視為有前項之同意，同法第159
    條之5定有明文。查以下本判決引用之證人於審判外之言詞
    或書面陳述，性質上雖屬傳聞證據，惟公訴人、被告於本院
    準備程序時不爭執其證據能力，且經本院審理時予以提示並
    告以要旨，經公訴人、被告表示意見，均未於言詞辯論終結
    前聲明異議，本院審認上開證據作成時之情況，應無違法取
    證或不當情事，與本案待證事實間復具有相當之關聯性，以
    之作為證據應屬適當，依刑事訴訟法第159條之5規定，自有
    證據能力。
貳、實體方面
一、訊據被告甲○○矢口否認有幫助詐欺之犯行，並辯稱：上開
    帳戶之提款卡於98年5 月時，幫友人搬家時遺失云云。經查
    ：
（一）上開中國信託銀行帳戶係被告所申設，嗣被害人丙○○於
      前揭時間，因遭詐欺集團成員施以詐術，致陷於錯誤，而
      存入上開款項至被告帳戶等情，為被告供承在卷，並據證
      人即被害人丙○○於警詢之指述綦詳，復有中國信託銀行
      98年7 月15日中信銀字第09822271208785號函檢送被告帳
      戶資料及帳戶歷史交易查詢、自動櫃員機交易明細表、臺
      北縣政府警察局淡水分局竹圍派出所受理各類案件紀錄表
      在卷可稽，是被告上開銀行帳戶，確為詐欺集團成員作為
      實施詐欺被害人丙○○犯行之用一情，足堪認定。
（二）被告雖否認幫助詐欺犯行，並以前詞置辯。惟查，據被告
      於偵查中稱：該帳戶提款卡已3 、4 年沒用，伊有5 張金
      融機構帳戶，只剩合作金庫帳戶沒丟，其他的都丟了，因
      為合庫的提款卡跟存摺放在家裡要補登使用等語（見偵查
      卷第5 頁）。惟據被告之前揭銀行及交易明細記錄顯示，
      被告所有之銀行帳戶曾於98年2 月11日以提款卡操作一情
      ，有該行98年12月28日中信銀字第09822271214857號函附
      之歷史交易查詢報表1 份附卷可稽，是被告所述已難遽予
      採信。況依被告於本院準備程序中辯稱：我遺失中國信託
      及玉山2 家銀行之提款卡，因為有4 、5 家金融機構提款
      卡，除了台新銀行之提款卡已剪掉外，平常將中國信託銀
      行、郵局、玉山銀行之提款卡與比較常用之合作金庫提款
      卡一起放在皮夾裡面等語（見本院卷第18頁），除與其偵
      查中所述係將合作金庫銀行提款卡及存摺放在家中一節不
      符外，依其所述，既同時將4 張提款卡同置皮夾內，何以
      竟僅中國信託銀行及玉山銀行之提款卡遺失? 是以被告上
      開辯解，顯有可疑。又被告前開帳戶並沒有掛失止付過一
      節，亦經被告直承在卷，並有前開銀行函覆資料可稽。而
      提款卡、密碼等於身分上、交易上係具有重要憑信之文件
      ，被告於遭他人竊取後，並無向警察機關報案之相關紀錄
      ，此亦經被告供述在卷可稽，況被告之密碼已使用數年，
      早應將密碼牢記在心理，並無另行書寫之必要？再本件帳
      戶之密碼，目的在於避免為他人所知，則被告焉會將之記
      在紙條上，該密碼實無外洩之可能。是以被告所辯，在在
      與經驗法則不符，而無法採信。
（三）按刑法上之故意，分為直接故意（確定故意）與間接故意
      （不確定故意）。行為人對於構成犯罪之事實，明知並有
      意使其發生者，為直接故意；行為人對於構成犯罪之事實
      ，預見其發生而其發生並不違背其本意者，為間接故意。
      又幫助犯之成立，以行為人主觀上認識被幫助者正欲從事
      犯罪或係正在從事犯罪，且該犯罪有既遂之可能，而其行
      為足以幫助他人實現構成要件者，即具有幫助故意，並不
      以行為人確知被幫助者係犯何罪名為必要。而按金融機構
      之帳戶為個人理財之工具，為便利大眾使用此一理財工具
      ，以資活絡資金供需，對於申請開設金融帳戶並無設有任
      何特殊之限制，一般民眾皆能自由申請開戶，並得同時在
      不同金融機構申請多數存款帳戶使用，乃眾所周知之事實
      ，依一般人之社會生活經驗，倘係經由合法管道之收入或
      支出，其於金融帳戶之存放及提領，本可自行向金融行庫
      開立帳戶後使用，殊無大費周章使用他人帳戶之必要，況
      且近來詐騙案件層出不窮，詐騙集團多利用人頭帳戶做為
      出入帳戶，不僅廣為媒體所披載，亦經政府一再宣導提醒
      注意，尤以現今各地金融機構所設自動提款機莫不設定轉
      帳之警示畫面，或張貼警示標語，促請使用大眾注意，衡
      諸目前社會以電視、報紙甚至網路等管道流通資訊之普及
      程度，以及使用自動提款機從事提款、轉帳交易之頻繁，
      苟見有陌生人不思以自己名義申請開立帳戶，反而向不特
      定人蒐集或收購他人之金融機構帳戶使用，自屬可疑。而
      現今犯罪集團或不法份子為掩飾其不法獲利行徑，避免執
      法人員之追究處罰，經常誘使一般民眾提供金融機構帳戶
      存摺等資料，渠等再以此帳戶供作對外詐騙或其他各種財
      產犯罪之不法用途使用等情，亦為一般合理之人知之甚是
      。再者，一般而言，欲使用提款卡領取款項者，須於金融
      機構所設置之自動櫃員機上依指令操作，並輸入正確之密
      碼，方可順利領得款項，若非帳戶所有人同意、授權而告
      知提款卡密碼等情況，單純持有金融卡之人，欲隨機輸入
      號碼而領取款項之機會，不法之人任意輸入號碼而與正確
      之密碼相符者，機率微乎其微，況且，倘非事先自願提供
      提款卡及密碼，所有人隨時都有可能報警或向銀行掛失而
      不能使用。因此，詐欺集團在大費週章，施以詐術，使被
      害人受騙並匯款後，為確保該帳戶不為人所掛失，並順利
      提領詐騙款項，遂詐欺之目的，衡情當不會任意使用他人
      遺失之帳戶提款卡。是以，被告確有將上開銀行之提款卡
      連同密碼交付予他人，應可認定，而其辯稱其上開帳戶資
      料係遺失云云，應非實在，不足採信。被告行為時已為成
      年人，有相當之智識程度及社會生活經驗，其將其帳戶提
      款卡連同密碼交付予年籍、真實姓名不詳之人，對於他人
      可能利用其帳戶用以實施詐欺不法使用，應有所預見，且
      容任該人利用其帳戶向人詐欺取財，其主觀上應具有幫助
      他人詐欺取財之不確定故意，而其提供金融帳戶之行為，
      亦屬刑法詐欺罪構成要件以外之行為，其幫助詐欺犯行，
      可堪認定。
（四）綜上所述，被告辯稱其無幫助詐欺取財犯行，並不足採，
      本案事證明確，被告幫助詐欺取財之犯行，洵堪認定，應
      依法論科。
二、論罪科刑
（一）查向被告收取上開帳戶之提款卡連同密碼之真實姓名、年
      籍不詳之成年人及所屬之詐欺集團成年成員，利用上開帳
      戶詐騙被害人財物，係犯刑法第339 條第1 項之詐欺取財
      罪。被告將其所有之上開銀行帳戶資料提供予詐欺集團成
      員作為詐欺取財犯罪之指定匯款帳戶，乃係基於幫助詐欺
      之不確定故意，而被告提供上開帳戶資料之行為，均屬詐
      欺取財構成要件以外之行為。是核被告所為，係犯刑法第
      30條第1 項、刑法第339 條第1 項之幫助詐欺取財罪。
（二）又被告之行為僅止於幫助，爰依刑法第30條第2 項規定，
      按正犯之刑減輕之。
（三）爰審酌被告提供上揭銀行帳戶供詐欺集團成員使用，助長
      詐欺集團財產犯罪之風氣，致本件被害人受騙而匯款，實
      為當今社會層出不窮之詐財事件所以發生之根源，造成社
      會互信受損，擾亂金融交易往來秩序，影響層面甚大，且
      亦因被告提供個人帳戶，致使執法人員難以追查該詐騙集
      團之真實身份，所為實屬不該，兼衡被告之智識程度、犯
      罪動機、目的、手段、對於被害人所生之損害，及犯罪後
      已與被害人達成調解，賠償被害所受部分損害，有本院99
      年度司中調字第280 號調解程序筆錄及匯款單各1 份附卷
      可考等一切情狀，量處如主文所示之刑，並諭知易科罰金
      之折算標準，以示懲儆。
（四）末查被告未曾受有期徒刑之宣告一節，有卷附臺灣高等法
      院被告全國前案紀錄表1 紙可稽，其因一時短於思慮而觸
      犯本案罪責，惟事後否認犯行，並已與被害人成立調解，
      已如前述，其歷此偵審程序及刑之宣告，當知所警惕而無
      再犯之虞，本院綜核各情，認所宣告之刑以暫不執行為適
      當，爰予宣告緩刑3年，以啟自新。
據上論斷，應依刑事訴訟法第299條第1項前段，刑法第30條第1
項前段、第2 項、第339 條第1 項、第41條第1 項前段、第74條
第1 項第1 款，刑法施行法第1 條之1 第1 項、第2 項前段，判
決如主文。
本案經檢察官乙○○到庭執行職務。
中    華    民    國    99    年    4     月    6     日
                  刑事第十庭  審判長法  官  施慶鴻
                                    法  官  簡婉倫
                                    法  官  莊秋燕
以上正本證明與原本無異。
如不服本判決應於收受判決後10日內向本院提出上訴書狀，並應
敘述具體理由；其未敘述上訴理由者，應於上訴期間屆滿後20日
內向本院補提理由書（均須按他造當事人之人數附繕本）「切勿
逕送上級法院」。
                                    書記官  楊賀傑
中    華    民    國    99    年    4     月    6     日
附錄論罪科刑法條：
中華民國刑法第339條第1項
意圖為自己或第三人不法之所有，以詐術使人將本人或第三人之
物交付者，處5年以下有期徒刑、拘役或科或併科1千元以下罰金
。

司法院資訊處製作；財團法人民間司法改革基金會備份。
